臺灣高等法院高雄分院刑事判決　　　　　九十年度上更(一)字第四四二號
　　上　訴　人
　　即　被　告　乙○○
　　選任辯護人　蘇盈貴
　　　　　　　　凌進源
右上訴人因違反藥事法案件，不服臺灣高雄地方法院八十七年度訴字第六六八號中華
民國八十八年四月廿七日第一審判決（起訴案號：臺灣高雄地方法院檢察署八十六年
度偵字第一一二四一號），提起上訴，經判決後，由最高法院發回更審，本院判決如
左：
      主      文
原判決關於乙○○部分撤銷。
乙○○無罪。
      理      由
一、公訴意旨略以：被告乙○○甲知蔡文欽（已判決無罪確定）所販賣瓶蓋無（MARL
    YN」字樣之「海補樂寶藥品」（英文名稱：Hep-Forte Capsules）係偽藥，竟基
    於概括之犯意，自民國八十四年至八十六年四月廿八日止，連續多次向蔡文欽販
    入上開偽藥，再將偽藥販賣予不知情之藥商范姜文亮（另經不起訴處分）。案經
    告訴人丙○○訴由高雄市政府警察局移送偵辦，因認被告有犯藥事法第八十三條
    第一項之甲知為偽藥而販賣罪嫌。
二、公訴人認被告有犯前開甲知為偽藥而販賣罪嫌，係以被告於警訊之自白，告訴人
    丙○○之指訴，及卷附之馬林公司授權書、行政院衛生署藥品許可證，為其主要
    論據。訊據上訴人即被告乙○○堅決否認有前開販賣偽藥犯行，辯稱：當時日籍
    男子鶴也航三（譯音）在日本受我的友人委託將三十瓶「海補樂寶藥品」帶回台
    灣，而伊將上開藥品僅轉贈親友服用，並分別於八十五年八月及十月間各送一瓶
    及兩瓶未有外盒包裝之海補樂寶藥品予范姜文亮試用，並非販賣該批藥品。伊並
    未向蔡文欽購買瓶蓋未蓋有「ＭＡＲＬＹＮ」字樣之海補樂寶藥品。當時台灣所
    販售的海補樂寶，都是告訴人之芳鑫貿易有限公司（下稱芳鑫公司）代理進口的
    ，捷立藥品有限公司（下稱捷立公司）是總經銷商，我是捷立公司之經銷商。我
    送給范姜文亮的海補樂寶，是在美國國內流通的產品，所以瓶蓋沒有蓋「ＭＡＲ
    ＬＹＮ」的字樣，但是美國原廠商售給芳鑫公司的海補樂寶，其瓶蓋是有蓋「Ｍ
    ＡＲＬＹＮ」字樣，兩種產品除了瓶蓋有無打字樣外，其餘瓶標及成份都是一樣
    。我在警訊的筆錄是不實在的，我並沒有販賣偽藥之情事等語。
三、經查：
  (一)上開海補樂寶藥品係美國馬林公司（Marlyn Company）生產，授權芳鑫代理進口
    ，且經行政院衛生署許可輸入之藥品，核准字號為衛署藥輸字第一二二四七號，
    此有馬林公司授權書及行政院衛生署藥品許可證附卷可稽。（見見警卷第三十三
    頁、原審卷第六十六頁）。芳鑫公司之海補樂寶藥品總經銷商為捷立公司，而被
    告乙○○為捷立公司之經銷商。雖告訴人丙○○（即芳鑫公司之實際負責人）陳
    稱：「如是真品在瓶蓋上有『ＭＡＲＬＹＮ』的字樣，如贗品則無此字樣。」（
    見偵卷第五十八頁）。而證人范姜文亮證稱：我在家警方搜索時，我有主動拿出
    兩瓶乙○○在十月拿給我的（瓶蓋上未蓋有「ＭＡＲＬＹＮ」之海補樂寶藥品）
    等語（見偵卷第十三頁）。由上可知，被告僅有贈與瓶蓋無上開字樣之海補樂寶
    予范姜文亮之情事，並無販賣瓶蓋無上開字樣予范姜文亮之犯行，至為甲確。從
    而，被告於警訊時所供稱：警方於八十六年四月廿八日到高雄縣鳳山市○○街五
    十五巷八弄二之二號，即范姜文亮經營之甲昱企業有限公司扣獲二瓶（瓶蓋上未
    有「ＭＡＲＬＹＮ」字樣），是我賣的等語（見警卷第七頁），顯然與事實不符
    ，自難採為不利於被告之認定。
  (二)扣案之海補樂寶藥品及告訴人丙○○所提供藥瓶上蓋有「ＭＡＲＬＹＮ」字樣之
    海補樂寶藥品，經原審送交法務部調查局鑑定，鑑定結果上開二者經以氣相層析
    質譜儀檢驗結果研判所含成分相同，此有法務部調查局鑑定通知書在卷可按（８
    ７陸（二）00000000號）（見原審卷第八十八頁）。足證瓶蓋上未蓋有
    「ＭＡＲＬＹＮ」之海補樂寶藥品實係真品，而非告訴人丙○○所稱之贗品。
  (三)被告乙○○於警訊中固供稱：其瓶蓋未蓋有「ＭＡＲＬＹＮ」字樣之海補樂寶藥
    品係購自蔡文欽云云。惟被告乙○○於偵訊時，即供稱：並未向蔡文欽購買過海
    補樂寶藥品，是一位日本人送我三十瓶等語（偵卷第十四頁）。且於原審及本院
    歷次審訊時，均一致供稱：並未曾向蔡文欽販買過海補藥品等語。而同案被告蔡
    文欽於偵查中、原審及本院均堅決否認有販賣瓶蓋未蓋有「ＭＡＲＬＹＮ」之海
    補樂寶予被告之情事，而蔡文欽被訴販賣上開偽藥罪嫌部分，復經本院判決無罪
    確定在卷，足證蔡文欽並無販賣瓶蓋未蓋有「ＭＡＲＬＹＮ」海補樂寶予被告之
    事實，甚為甲確。從而，被告於警訊所供：其瓶蓋未蓋有「ＭＡＲＬＹＮ」字樣
    之海補樂寶藥品，係購自蔡文欽等情。亦與事實不符，自難採為不利於被告之認
    定。
  (四)捷立公司負責人即證人鄭正雄於本院調查中結證：我們公司所經銷的海補樂寶瓶
    蓋上都有打上「ＭＡＲＬＹＮ」字樣，在美國市場流通的海補樂寶瓶蓋上有的是
    沒有打「ＭＡＲＬＹＮ」字樣，這個我了解，有些旅客從美國帶回來的海補樂寶
    就沒有「ＭＡＲＬＹＮ」字樣。通常我們是以瓶蓋上有無「ＭＡＲＬＹＮ」字樣
    來區分水貨及進口貨。：：：另外瓶標部分（包含藥品成份及指示使用方法部分
    ），在民國九十年以前，美國原廠商與我們公司經銷的三百粒裝的海補樂寶都是
    一樣的等語（見本院九十一年一月廿一日訊問筆錄），由上可知，海補樂寶是否
    是真品，係以瓶標部分（包含藥品成份及指示使用方法）來區分，並非以瓶蓋上
    有無打「ＭＡＲＬＹＮ」字樣來辨別甚甲。
  (五)按本法所稱偽藥，係指藥品經稽查或檢驗有左列各款情形之一者：一未經核准，
    擅自製造者。二所含有效成分之名稱，與核准者不符。三將他人產品抽換或摻雜
    者。四塗改或更換有效期間之標示者，藥事法第二十條定有甲文。本件扣案之海
    補樂寶藥品及告訴人丙○○所提供藥瓶上蓋有「ＭＡＲＬＹＮ」字樣之海補樂寶
    藥品，經原審送交法務部調查局鑑定，鑑定結果上開二者經以氣相層析質譜儀檢
    驗結果研判所含成分相同，此有法務部調查局鑑定通知書在卷可按（８７陸（二
    ）00000000號）（見原審卷第八十八頁）。足證瓶蓋上未蓋有「ＭＡＲ
    ＬＹＮ」之海補樂寶藥品實係真品，而非告訴人丙○○所稱之贗品，已如前述，
    則依上開法條之說甲，被告被查扣之海補樂寶，並無偽藥之問題而言。又「藥物
    藥商管理法第十六條（即現行藥事法第二十二條）所稱之禁藥，不以毒害藥品為
    限，其未經核准擅自輸入藥品，亦屬禁藥之一種。而凡經中央衛生主管機關核准
    輸入之藥品，即非禁藥。以後其他藥商或非藥商輸入此種藥品，不能論以同法第
    七十二條（即藥事法第八十三條）之輸入禁藥罪，其販賣、運送、寄藏、牙保、
    轉讓或意圖販賣而陳列此種藥品者，亦不能依同法第七十三條論罪。」（最高法
    院七十一年度第二十次刑事庭會議決議參照）。海補樂寶藥品係行政院衛生署許
    可輸入之藥品，則前開藥瓶上未蓋有「ＭＡＲＬＹＮ」之海補藥品既經鑑定為真
    品，依上開最高法院之決議要旨，自非藥事法第二十二條第二款之未經核准擅自
    輸入之禁藥甚甲。又海補樂寶在美國屬一般食品，而告訴人芳鑫公司所取得藥物
    輸入許可證（衛署藥輸字第０一二二四七號），業經行政院衛生署撤銷許可證，
    目前該產品已改依一般食品進口（衛食字第０九０００七０四六０號）不再受藥
    事法規定，且由於已改為食品，應受食品衛生管理法的規範等情，有行政院衛生
    署九十年十二月六日衛署藥字第０九０００七四一三三號及高雄縣藥劑生公會九
    十年十二月十八日高縣藥生即字第０八三號函影本各一件在卷可稽，併此甲。
四、綜上所述，被告所辯上情，經調查結果，應堪採信。此外，復查無其他確切之證
    據足證被告犯罪，應認被告犯罪，尚屬不能證甲。原審未予詳查，遽為被告科刑
    之判決，尚有未當。被告上訴意旨，執此指摘原審此部分判決不當，為有理由，
    自應由本院將原審此部分判決撤銷改判，另為被告無罪之諭知。至於原審所指被
    告偽造文書部分，係起訴效力所不及，本院不得就未經起訴之犯罪審理，併此
    甲。
據上論斷，應依刑事訴訟法第三百六十九條第一項前段、第三百六十四條、第二百九
十九條第一項前段、第三百零一條第一項，判決如主文。
本案經檢察官邱榮藏到庭執行職務。
中    華    民    國     九十一     年       三       月      七        日
                 臺灣高等法院高雄分院刑事第三庭
                                  審判長法官  周賢銳
                                        法官  陳中和
                                        法官  謝宏宗
右正本證甲與原本無異。
檢察官如不服本判決應於收受本判決後十日內向本院提出上訴書狀，其未述上訴理
由者，並得於提起上訴後十日內向本院補提理由書狀（均須按他造當事人之人數附繕
本)「切勿逕送上級法院」。
                                      書記官  王秀娟
中    華    民    國     九十一     年       三       月       八       日
                                                                        Ｋ
